臺灣臺南地方法院刑事判決　　　　　　　　　　　　　九十一年度訴字第六九六號
　　公　訴　人　臺灣台南地方法院檢察署檢察官
　　被　　　告　甲○○
右列被告因詐欺案件，經檢察官提起公訴（九十一年度偵字第六九六號），本院判決
如左：
    主  文
甲○○連續意圖為自己不法之所有，以詐術使人將本人之物交付，處有期徒刑壹年陸
月。
    事  實
一、甲○○基於意圖為自己不法所有之概括犯意，先於民國（以下同）八十九年十月
    間某日，化名為「王鵬程」，向設於臺南縣永康市○○○路三四四巷十七弄二號
    「峰源木業有限公司」（以下簡稱峰源公司）負責人乙○○佯稱係「尖端節電科
    技公司」人員，其所販售之「節電工程」係合法之節電設備，安裝後每月可節省
    相當金額之電費。致乙○○陷於錯誤，支付新台幣（以下同）九萬元之代價，委
    請其安裝所謂節電設備。詎甲○○竟擅自將「單相電容器」接於Ａ相與Ｎ相之間
    ，改變電壓與電流間相位角，導致臺灣電力公司（以下簡稱臺電公司）在該處設
    置之電度表喪失準確性，並以此方法竊電，峰源公司自安裝單相電容器後翌月即
    八十九年十一月間起，每月電費開支即明顯減少。甲○○在完成前揭詐騙作業後
    ，為能向臺電公司詐取逐月發放之高額檢舉金，遂等待用戶乙○○累積竊電達七
    個月後，復於九十年六月間某日，掩飾其實際上竊電行為人之身分，逕向臺電公
    司密告乙○○涉嫌竊電。臺電公司乃派員於九十年六月十二日上午九時四十分許
    ，前往實地調查，果發現峰源公司裝設前開單相電容器一具（業經臺電公司派員
    拆回並提交檢察官扣案），涉嫌竊電，乃依法追償電費一百四十六萬五千一百八
    十六元。九十年十月份，臺電公司實際追償峰源公司電費金額為五萬五千元，換
    算密告獎金為八千三百八十一元，於同年十一月七日發放由甲○○具領。
二、案經乙○○訴由臺灣臺南地方法院檢察署檢察官偵查起訴。
    理  由
一、訊據被告甲○○固供承曾於右揭時、地，以九萬元之代價，至乙○○所經營峰源
    公司安裝「節電設備」，並供承於安裝節電設備半年後，始前往臺電公司檢舉告
    訴人乙○○竊電，惟矢口否認有何詐欺、竊電等犯行，辯稱：伊所安裝者係「降
    壓器」，乃合法之節電設備；而峰源公司於伊前去安裝時，已有單相電容器之裝
    置，該單相電容器並非伊所安裝云云。惟查：
  (一)被告甲○○於右揭時地，冒名為王鵬程向乙○○佯稱安裝「降壓器」或「穩壓器
    」設備，可節省電費支出，致乙○○陷於錯誤，支付九萬元代價委請被告甲○○
    安裝。安裝完成後，經臺電公司於九十年六月十二日派員查獲乙○○涉嫌竊電，
    拆回單相電容器一組，並依法應追償電費一百四十六萬五千一百八十六元。又被
    告甲○○於九十年六月間向臺電公司密告檢舉乙○○涉嫌竊電，並於九十年十月
    份具領密告獎金八千三百八十一元等情，業據被害人乙○○於警訊及偵查中指訴
    綦詳，並經證人即臺電公司臺南區營業處稽查股股長吳耀民、稽查員黃朝琴等人
    於偵查中到庭證述明確，且有臺電公司臺南區營業處九十年十一月二十九日臺南
    費稽字第九○一一○一○號函及所附密告人資料、九十年十二月十日臺南費稽密
    字第九○一二之一二號函所附密告人及其獎金相關資料及被害人申請提供之峰源
    公司八十八年月至九十年十二用電資料表、臺電公司實調書編號南稽第○五六三
    七二號用電地調查書、繳款通知書各一份及單相電容器一組扣案可稽。
  (二)次查，臺電公司稽查人員於九十年六月十二日上午九時四十分許前往現場取締時
    ，僅發現峰源公司安裝有前述「單相電容器」，並無被告所安裝之「穩壓器」或
    是「降壓器」等情，已據證人即臺電公司派往實地調查之人員黃朝琴於偵查中證
    述明確。而峰源公司自被告甲○○安裝所謂「降壓器」或「穩壓器」後之翌月即
    八十九年十一月份開始，每月電費明顯減少，亦有峰源公司八十八年一月至九十
    年八月用電明細表一份附於偵查卷內可稽。另據證人即臺電公司稽查股股長吳耀
    民、稽查員黃朝琴於偵查中到庭證稱：『並沒有所謂的「降壓器」，只有依一般
    電器設備需要，有人需要將二百二十伏特的電壓改換成一百一十伏特的一般電壓
    ，也就是所謂的「變壓器」。至於所謂的「電源穩壓器」，只是要讓電壓穩定，
    兩者都不會造成用電量上的減少，也就是並沒有明顯的省電之效果』等語（參九
    十年度他字第七六七號偵卷第六十頁反面）。準此，臺電公司人員在現場僅發現
    「單相電容器」，並無被告甲○○所謂之「穩壓器」或「降壓器」。而市面上並
    無所謂之降壓器，縱有穩壓器亦不會有明顯用電量之減少。惟峰源公司於被告洪
    兆恩安裝所謂「穩壓器」或「降壓器」後，用電量即明顯大幅減少。迄九十年六
    月十二日臺電公司拆回現場安裝之單相電容器之後，峰源公司之用電量又回復未
    安裝前之用電量。倘現場仍有臺電公司所未發現之「穩壓器」或「降壓器」，依
    被告洪兆恩所述，該「穩壓器」或「降壓器」具有節電之功用，在臺電拆回單相
    電容器之後，峰源公司之用電量，仍應保持安裝後之用電量，而不致大幅回昇。
    顯見現場並無單相電容器以外之「穩壓器」或「降壓器」設備。被告甲○○所謂
    「穩壓器」或「降壓器」其實即是單相電容器。參佐，峰源公司如早已安裝單相
    電容器之竊電設備，衡諸常理，被害人既已可以非法大量減少電費支出，自無必
    要再耗費九萬元之費用，委請被告安裝節電極為有限之「穩壓器」或「降壓器」
    。又被告甲○○既係從事所謂節電工程，其應能提出所謂具有節電功用之「穩壓
    器」或「降壓器」。詎其非但未能提出該項設備以供鑑定，且對於所謂「尖端節
    電科技公司」之公司地址、負責人資料，竟均無法提出交待。顯見被告甲○○係
    偽以「尖端節電科技公司」為幌，私自印製該公司名片，冒稱係王鵬程，並對外
    佯稱可以尖端科技方式進行合法節電工程，其實卻係安裝單相電容器之非法竊電
    設備，被告對峰源公司乙○○確有施用詐術之犯行甚明。另被告甲○○擅自裝設
    非法之單相電容器，使電度表失準竊電，其本為竊電之行為人，並不能領取臺電
    公司之檢舉密告獎金，詎其卻隱瞞竊電行為人之身分，以檢舉人名義向臺電公司
    密告，致臺電公司陷於錯誤，發放密告獎金予被告，被告亦對臺電公司施用詐術
    亦明。被告上開辯詞為事後卸責之詞，不足採信。事證明確，被告犯行洵堪認定
    。
二、核被告甲○○所為，係犯刑法第三百三十九條第一項之詐欺罪及電業法第一百零
    六條第三款之竊電罪。被告所為二次詐欺行為，時間緊接，所犯罪名相同，顯係
    出於概括之犯意為之，為連續犯，爰依刑法第五十六條之規定以一罪論，並加重
    其刑。起訴書犯罪事實欄已述及被告詐取臺電公司檢舉金部分犯行，僅論罪欄漏
    未敘及連續犯，尚有未合。被告所犯上開詐欺及竊電兩罪間，有方法目的之牽連
    關係，應依刑法第五十五條之規定，從一重以詐欺罪論處。爰審酌被告犯罪之動
    機、目的、手段，犯罪時所受之刺激及其品性、生活狀況、智識程度、犯罪所生
    之損害，及犯罪後態度等一切情狀，量處如主文所示之刑，藉資懲儆。扣案單相
    電容器一組，為被害人乙○○所有，並非被告所有供犯罪所用之物，爰不另為沒
    收之宣告，併為敘明。
據上論斷，應依刑事訴訟法第二百九十九條第一項前段，電業法第一百零六條第三款
，刑法第十一條前段、第五十六條、第三百三十九條第一項、第五十五條，罰金罰鍰
提高標準條例第一條前段判決如主文。
本案經檢察官曲鴻煜到庭執行職務。
中    華    民    國      九十一    年      八        月      二十      日
      臺灣臺南地方法院刑事第三庭
                                      法  官  林  英  志
右正本證明與原本無異。
如不服本判決應於送達後十日內向本院提出上訴狀。（應附繕本）
                                      書記官  謝  國  欽
中    華    民    國      九十一    年      八        月      二十      日
附錄本案論罪科刑法條全文：
中華民國刑法第三百三十九條
(普通詐欺罪)
意圖為自己或第三人不法之所有，以詐術使人將本人或第三人之物交付者，處五年以
下有期徒刑、拘役或科或併科一千元以下罰金。
以前項方法得財產上不法之利益或使第三人得之者，亦同。
前二項之未遂犯罰之。
電業法第一百零六條
(罰則 (二) ----竊電)
有左列行為之一者為竊電，處五年以下有期徒刑、拘役或五百元以下罰金：
一  未經電業供電，而在其供電線路上私接電線者。
二  繞越電度表或其他計電器，損壞或改動表外之線路者。
三  損壞或改變電度表、無效電力計、其他計電器之構造，或以其他方法使其失效不
    準者。
四  在電價較低之線路上，私接電價較高之電器者。
五  包燈用戶，在原定電燈盞數及瓦特數以外，私自增加盞數或瓦特數者。
六  電力用戶，在原申請馬力數、瓩數或仟伏安數以外，私自增加馬力數瓩數或仟伏
    安數者。
